【裁判字號】    92,上訴,1795
【裁判日期】    921120
【裁判案由】    強盜
【裁判全文】
臺灣高等法院高雄分院刑事判決          九十二年度上訴字第一七九五號
    上訴人
    即被告  甲○○
    選任辯護人  楊申田律師
                楊譜諺律師
右上訴人因強盜案件，不服臺灣高雄地方法院九十二年度訴字第六三九號中華民國九
十二年六月三十日第一審判決（起訴案號：臺灣高雄地方法院檢察署九十二年度偵字
第二三六五號），提起上訴，本院判決如左：
      主      文
上訴駁回。
      事      實
一、甲○○與綽號「屎仔」及二名不詳姓名成年男子，共同基於意圖為自己不法所有
    之犯意，於九十二年一月二十日凌晨三時十分許，攜帶綽號「屎仔」所有客觀上
    對人身具危險性足資為兇器使用之梅花鎖、強力板手、剪刀各一支、梅花板手、
    活動板手各二支、尖嘴箝三支、螺絲起子七支、螺絲釘一包等工具，共同乘坐計
    程車前往高雄市鹽埕區○○○路二一三號現有人居住之富國大樓，四人進入上開
    大樓地下室後，甲○○隨即掀開乙○○所有一千二百Ｃ．Ｃ無牌照之重型機車防
    塵套，綽號「屎仔」之人並拿出攜帶之工具梅花鎖等工具著手竊取機車，嗣經乙
    ○○發覺報警當場查獲甲○○而未得逞，並於甲○○身上起出梅花鎖一支及於現
    場扣得綽號「屎仔」之人所有強力板手、剪刀各一支、梅花板手、活動板手各二
    支、尖嘴箝三支、螺絲起子七支、螺絲釘一包等供竊盜所用之工具等物。
二、案經乙○○訴請高雄市政府警察局鹽埕分局報告台灣高雄地方法院檢察署檢察官
    偵查起訴。
      理      由
一、訊據上訴人即被告對於上開時間與綽號「屎仔」及二名不詳姓名之成年男子共同
    前往高雄市鹽埕區○○○路二一三號現有人居住建築物之富國大樓，並且進入地
    下室掀開乙○○所有一千二百Ｃ．Ｃ無牌照之重型機車防塵套乙節坦承不諱，惟
    矢口否認有竊取機車之行為，辯稱：伊因綽號「屎仔」之提議前往看車，並未參
    與竊車云云，另辯護人則以被告之行為僅達預備竊盜而已，應屬不罰行為等語置
    辯。
二、經查：
  (一)右開事實，業據告訴人乙○○於警訊及原審指訴綦詳，核與證人謝生達於警訊及
    原審證述之情節相符，且證人即查獲本案之員警詹錦隆於原審亦證述：扣案之梅
    花鎖確係自被告身上起獲等情（見原審九十二年五月八日審判筆錄）。並有卷附
    之現場照片四張，扣案之梅花鎖一支，強力板手、剪刀各一支、梅花板手、活動
    板手各二支、尖嘴箝三支、螺絲起子七支、螺絲釘一包可資佐證。
  (二)被告於偵查中坦承：「我有去偷車，跟綽號「屎仔」一起去，總共四個人，為被
    害人發現並遭被害人毆打，並無毆打被害人」、「（問：何人提議去行竊的？）
    是「屎仔」提議的，還沒有偷成即被車主發現」等語（參見偵查第六頁），被告
    雖事後辯稱係與綽號「屎仔」之人去看車，然案發當時乃凌晨三時十分許，且被
    告自承綽號「屎仔」之人沒有告知車子是何人所有（參見原審九十二年三月十二
    日調查筆錄），另被告亦明知綽號「屎仔」之人有攜帶工具一袋，並且在共乘計
    程車抵達目的地前綽號「屎仔」之人先將梅花鎖一支交給被告（參見原審九十二
    年三月十二日調查筆錄），而與綽號「屎仔」之人到達富國大樓地下室後，綽號
    「屎仔」之人在現場即拿出梅花鎖等工具弄機車鎖頭，亦為被告所自承（參見原
    審九十二年四月十七日審判筆錄），足見被告所辯上情，無非卸責之詞。
  (三)至於對竊盜罪之著手，依客觀說應以行為人以行竊之意思接近財物，並進而物色
    財物，即可認為竊盜行為之著手，此有最高法院八十二年四月十三日八十二年度
    第二次刑事庭會議決議意旨可資參照，本件被告既有行竊機車之意思，且已掀開
    機車防塵套，並由綽號「屎仔」之人持梅花鎖弄機車鎖頭，依前開意旨，即已符
    合竊盜行為之著手，辯護人認僅止於竊盜之預備行為尚有未洽，自無足取。
  (四)被告於原審雖又辯稱：伊於警訊遭受刑求云云。惟證人即警員詹錦隆於原審到庭
    結證並無刑求情事等語以觀（見原審卷第八七頁），至於證人即被告之女友侯佩
    妏於原審雖證述：在警局有見到被告左耳流血，但是何原因造成，並不知道等情
    ，然證人侯佩妏既未目擊被告有遭警刑求之情事，且被告亦自承在現場遭被害人
    毆打，縱被告左耳流血，亦難認係警員刑求所致。又被告於偵查中及原審第一次
    調查時，均未主張於警訊時有遭受刑求之情事，是被告事後上開刑求之抗辯，亦
    難採信。本件事證明確，被告之犯行，堪以認定。
三、按被告行竊時所持之梅花鎖、螺絲起子、板手、剪刀及尖嘴鉗等物均係金屬製品
    ，質硬且利，於客觀上足以致他人生命、身體之危險，核被告所為，係犯刑法第
    三百二十一條第二項、第一項第四款、第三款及第一款之結夥三人以上攜帶凶器
    侵入有人居住之建築物竊盜未遂罪。又被告與綽號「屎仔」及二名不詳姓名之成
    年男子間就前開犯行，有犯意之聯絡及行為之分擔，為共同正犯。又被告著手於
    竊盜犯罪之實行，而未遂，為未遂犯，應依刑法第二十六條前段規定減輕其刑。
    至於公訴意旨另認：被告另有與二名不詳姓名男子為脫免逮捕，共同毆打乙○○
    之手腕，因認被告成立刑法第三百二十九條、第三百三十條第二項、第一項之準
    強盜未遂罪等情。惟按準強盜罪之成立，須行為人有對被害人當場施以強暴脅迫
    之行為為其成立要件。查本件訊據被告甲○○矢口否認有準強盜犯行，辯稱：當
    時被害人乙○○抓住伊，伊並未反抗，或對被害人施以強暴脅迫行為等語。經查
    ，證人乙○○於警訊及原審審理時均證述有遭被告與其他二名不詳姓名男子推打
    等語，另證人即乙○○之子謝生達亦於警訊及原審審理時證述乙○○與被告及二
    名不詳姓名男子扭打等語，惟證人乙○○於偵訊中改口稱被告並未毆打伊，是另
    一人打伊等語（參見原審偵查卷第二十一頁），且證人乙○○於警訊中供述遭被
    告與其他二名不詳姓名男子推打，然其提出之診斷證明書所載所受之傷害僅右腕
    關節扭傷，並非挫瘀傷，顯非毆打所致，另外證人乙○○、謝生達於原審審理時
    證述願意提供案發當時錄影帶，然事後均未提出，又扣案之錄影帶二捲經原審依
    職權勘驗結果，均非本件案發時間所拍攝，有勘驗筆錄在卷足憑，原審另依職權
    向承辦本件之高雄市政府警察局鹽埕分局函詢是否有查扣案發當時錄影帶，據其
    回覆富國大樓及統一便利超商監視錄影帶並無攝錄到嫌疑人影像，故並無查扣錄
    影帶，此有九十二年五月二十一日高市警鹽分字第０九二０００六０一七號函一
    紙附卷可查，此外證人即警員詹錦隆於原審審理時證述到場看到被告與乙○○在
    拉扯，我叫他們不要拉扯，被告即放手，然後帶被告回派出所等語（參見原審九
    十二年五月八日審判筆錄），依上開所述，被告是否有施加強暴行為而導致乙○
    ○受傷顯非無疑，且被告若真有脫免逮捕而施加強暴，何以被害人乙○○僅有右
    腕關節扭傷，足認乙○○之右腕扭傷是與被告拉扯所致，被告應是被動掙脫被害
    人之逮捕，並無主動積極施加暴力行為，是以被告既僅有單純之脫逃行為，而無
    因脫免逮捕而對乙○○施以積極之強暴脅迫行為，即與準強盜罪之構成要件不符
    （最高法院四十三年度台上字第六七○號判決參照），從而自難論以刑法第三百
    二十九條、第三百三十條第二項、第一項之準強盜未遂罪，被告應僅成立加重竊
    盜未遂罪，公訴意旨認此部分應成立準強盜未遂罪，尚有未洽，惟起訴之基本社
    會事實相同，自得變更起訴法條，予以審判。
四、原審因而適用刑法第二十八條、第三百二十一條第二項、第一項第一款、第三款
    、第四款、第二十六條前段、第三十八條第一項第二款之規定，並審酌被告年富
    力強，不思上進，竟意圖不勞而獲而持客觀上具有危險性之工具為竊盜行為，且
    犯罪後否認犯行，犯罪後態度不佳等一切情狀，量處有期徒刑七月。扣案之梅花
    鎖、強力板手、剪刀各一支、梅花板手、活動板手各二支、尖嘴箝三支、螺絲起
    子七支、螺絲釘一包係共犯綽號「屎仔」之人所有，且係與被告所犯加重竊盜罪
    所用之物，亦據被告供明，爰依刑法第三十八條第一項第二款規定，併予宣告沒
    收。經核原判決認事用法並無不合，量刑亦屬適度，被告上訴意旨，仍執前詞，
    否認犯罪，指摘原判決不當，為無理由，應予駁回。
據上論斷，應依刑事訴訟法第三百六十八條，判決如主文。
本案經檢察官朱文彬到庭執行職務。
中    華    民    國        九十二      年     十一     月     二十     日
                              臺灣高等法院高雄分院刑事第三庭
                                  審判長法官  周賢銳
                                        法官  黃建榮
                                        法官  謝宏宗
右正本證明與原本無異。
不得上訴。
                                      書記官  賴梅琴
中    華    民    國        九十二      年     十一     月    二十四    日
附錄：本判決論罪科刑法條：
刑法第三百二十一條第二項、第一項第一款、第三款、第四款
犯竊盜罪而有左列情形之一者，處六月以上五年以下有期徒刑：
一、於夜間侵入住宅或有人居住之建築物、船艦或隱匿其內而犯之者。
三、攜帶兇器而犯之者。
四、結夥三人以上而犯之者。
前項之未遂犯罰之。
                                                                      Ｈ


司法院資訊處製作；財團法人民間司法改革基金會備份。
